【裁判字號】    92,交聲,1533
【裁判日期】    921229
【裁判案由】    違反道路交通管理處罰條例聲明異議
【裁判全文】
臺灣臺北地方法院交通事件裁定                  九十二年度交聲字第一五三三號
    原處分機關  台北市交通事件裁決所
    異  議  人
    即受處分人  甲○○
右列受處分人因違反道路交通管理處罰條例案件，對於台北市交通事件裁決所中華民
國九十二年十二月三日所為之處分（原處分案號：北市裁三字第裁二二－Ｚ0000
0000號），聲明異議，本院裁定如左：
    主  文
異議駁回。
    理  由
一、按汽車行駛於高速公路或設站管制之道路，而不遵管制之規定者，處汽車駕駛人
    新台幣（下同）三千元以上六千元以下罰鍰，且應記違規點數一點，道路交通管
    理處罰條例第三十三條第一項、第六十三條第一項第一款定有明文；又按「汽車
    行駛高速公路，不得有左列行為：二、在路肩上行駛或利用路肩超越前車或倒車
    。」高速公路交通管制規則第九條第一項第二款亦有明定。
二、本件異議人即受處分人甲○○於民國九十年十二月二十一日下午三時零二分許，
    駕駛車牌號碼：Ｂ二－四三六號營業用小客車，於行經國道一號高速公路南向五
    十一公里處，違規行駛路肩超越前車，經內政部警政署國道公路警察局第一警察
    隊員警記下該車號牌、廠牌、顏色通報勤務指揮中心，經核對電腦車資料無誤後
    ，以受處分人違反前揭道路交通管理處罰條例第三十三條第一項之規定，而以內
    政部警政署國道公路警察局舉發違反道路交通管理事件通知單（公警局交字第Ｚ
    00000000號）逕行舉發，然台北市交通事件裁決所誤將裁罰對象認定為
    車主即裕豐計程車客運有限公司（下稱裕豐公司）所為，經裕豐公司向本院聲明
    異議，本院乃於九十一年八月二十九日以北院錦刑育九十一交聲四七九字第一六
    七七四號函退原處分機關將原裁決書撤銷，改以本件異議人為受處分人重新製作
    裁決書並送達，又因原處分機關重新開立裁決書前未予以受處分人到案陳述意見
    之機會，即逕行先予裁決後始送達之，經受處分人聲明異議，復為台灣板橋地方
    法院以違反正當法律程序原則撤銷原處分，並命原處分機關再重為適法處分，並
    通知受處分人，嗣受處分人於應到案日期前向原處分機關陳述意見，經原處分機
    關函請內政部警政署國道公路警察局第一警察隊調查後，仍認受處分人違規情形
    明確，乃於九十二年十二月三日依道路交通管理處罰條例第三十三條第一項及違
    反道路交通管理事件統一裁罰標準表之規定，裁處受處分人罰緩三千元，並依同
    條例六十三條第一項第一款規定記違規點數一點。
三、訊據受處分人矢口否認有何駕車行駛路肩超車之行為，辯稱：車牌號碼：Ｂ二－
    四三六號營業用小客車，是伊放在車行那邊作中古買賣用的，所以伊並沒有開那
    部車在高速公路路肩超車的行為，何況若伊有行駛路肩超車的行為，為何交通員
    警不直接攔查，且亦無任何可資佐證的照片可供證明，另員警以目測的方法，說
    伊駕車違規，也有可能員警自己看錯車牌所致，故伊實無交通違規之行為存在云
    云。經查：裕豐公司所有車牌號碼：Ｂ二－四三六號營業用小客車，於行經國道
    一號高速公路南向五十一公里處，涉及是否違規行駛路肩超越前車之事，該車之
    駕駛人為本件之受處分人等情，業據裕豐公司於九十一年一月二十一日向原處分
    機關所提出之申訴書中陳明甚詳，有該申訴書一份在卷可查；且本院經傳訊當時
    舉發本件交通違規事件之員警到庭作證，經質之證人施安樂（現為內政部警政署
    國道公路警察局第八分隊白河分隊員警）到庭證稱：本件查獲地點是在中山高速
    公路南向五十一公里處，該處係連接機場系統，任何時段皆處於壅塞狀況，車流
    量十分之大，當時受處分人駕駛車牌號碼：Ｂ二－四三六號營業用小客車，係在
    路肩超車經過警車再切入中外車道，而超越警車之際，約不到十公尺處，伊及另
    一名員警廖茂宏就將車牌記下，並向勤務中心回報該車之廠牌、顏色及號碼，經
    勤務中心查證無誤後，勤務中心將該車的車籍資料給伊等，伊等才製單舉發，而
    當場所以未予攔截該違規車輛，主要係因車流量大，會影響交通安全，所以才逕
    行舉發；此外，當天天氣狀況正常，而伊當時矯正後的視力是一‧二，有戴眼鏡
    ，確實有看到該車違規情形等語；另詰之證人廖茂宏（現為內政部警政署國道公
    路警察局第八警察隊谷坑分隊員警），經本院隔離訊問後，除與前述證人施安樂
    為相同之供證外（上開證人之證詞，均見本院九十二年十二月二十三日訊問筆錄
    ），並有其庭呈當時確有向勤務中心查報車牌號碼：Ｂ二－四三六號車籍資料之
    通聯記錄一份附卷足證，是足見受處分人前開所辯，顯與事實不符，難可採信；
    此外，交通員警舉發本件交通違規當時，雖如受處分人所言並無任何足資證明該
    車有行駛路肩超車之照片存在，然有關違反道路交通管理處罰條例而應受行政罰
    之行為，於行為人不能舉證證明自己無過失時，即應受罰，即為司法院大法官會
    議釋字第二百七十五號解釋在案，是受處分人即未能舉證證明其無過失，且上開
    違規行為，復有前開證人之證詞及勤務通聯紀錄、裕豐公司申訴書等足資佐證，
    是舉發機關逕行舉發受處分人所駕駛之Ｂ二－四三六號營業用小客車行駛路肩超
    車，自非無據，其行駛高速公路路肩超車之違規情形，事證明確，足堪認定。
四、綜上所述，受處分人確有於前揭時、地行駛高速公路路肩超車之違規行為，從而
    原處分機關依前揭道路交通管理處罰條例第三十三條第一項、第六十三條第一項
    第一款及違反道路交通管理事件統一裁罰標準表之規定，裁處受處分人罰鍰三千
    元並予記違規點數一點，核無違誤，本件受處分人之異議為無理由，自應將其異
    議駁回。
據上論斷，應依道路交通案件處理辦法第十九條，裁定如主文。
中      華      民      國    九十二    年     十二     月    二十九    日
                                    臺灣臺北地方法院交通法庭
                                        法  官  蔡世祺
如不服本裁定應於送達後五日內向本院提出抗告狀。
右正本證明與原本無異。
                                        書記官  柯貞如
中      華      民      國    九十二    年     十二     月     三十     日


司法院資訊處製作；財團法人民間司法改革基金會備份。
